【裁判字號】    89,家訴,13
【裁判日期】    891201
【裁判案由】    分割遺產
【裁判全文】
臺灣嘉義地方法院民事判決  八十九年度家訴字第一三號
    原      告    亥○○
    訴訟代理人    嚴庚辰律師
    被      告    乙○○      .
    兼右一  人
    訴訟代理人    壬○○      .
    被      告    己○○      .
                  戊○○      .
                  丁○○      .
                              .
                  甲○○      .
                              .
                  丙○○      .
                              .
                  宙○○      住台北縣瑞芳鎮○○里○鄰○○路一三五號
                  宇○○      .
                  地○○      住台北縣三重市○○里○鄰○○○路一一七巷十八
                              .
                  庚○○      .
                              .
                  辛○○      .
                              .
                  卯○○○    .
                  午○○      .
                  酉○○      .
                  巳○○      .
                  申○○      .
                  未○○      住台北縣板橋市○○里○鄰○○路○段二九一之三
                              .
                  癸○○      .
                  子○○      住台北市○○區○○里○○鄰○○街一一二號
                  丑○○      住台北市○○區○○里○鄰○○路○段二七九之七
                              .
                  寅○○      .
                  天○○      .
                  辰○○○    .
                  戌○○      .
                              .
右當事人間請求分割遺產事件，本院判決如左：
    主    文
兩造之被繼承人王烏毛所遺嘉義市○○段一四一七地號，面積八四平方公尺、同段一
四一一地號，面積三七七平方公尺、同段一四四二地號，面積八一三一平方公尺，應
有部分三十分之一、同段一四一四地號，面積五五一平方公尺、同段一四四四地號，
面積一九平方公尺，其應有部分為三十分之一、同段一四九０地號，面積三四八平方
公尺，應有部分三十分之一、同段五九三地號，面積三四六０平方公尺等七筆土地，
按原告三六分之一；按被告壬○○九九分之十三、按己○○、戊○○、丁○○、甲○○、丙○○各二七分之一；按被告宙○○、宇○○、地○○各八一分之一；被告乙○○十一分之一；按被告庚○○、辛○○、卯○○○各二七分之二；按被告午○○三六
分之一；按被告酉○○、巳○○、申○○、未○○各二一六分之一；按被告癸○○、
子○○、丑○○、寅○○各一四四分之一；按被告天○○二一六分之一；按被告辰○○○九分之二；按被告戌○○二一六分之一比例保持共有取得。
被告應就兩造之被繼承人王烏毛原所有之嘉義市○○段一四０六地號，面積三四平方
公尺，應有部分為三十分之一；同段一三九八地號，面積二八四平方公尺，應有部分
為三十分之一；同段一三九九地號，面積二七五平方公尺；同段一四五五地號，面積
一五一平方公尺，應有部分為三十分之一；同段一四八八地號，面積三００平方公尺
，應有部分為三十分之一等五筆土地，經徵收提存之新台幣壹拾玖萬零柒佰陸拾陸元
，協同辦理領回，並按原告三六分之一；按被告壬○○九九分之十三、按被告己○○
、戊○○、丁○○、甲○○、丙○○各二七分之一；按被告宙○○、宇○○、地○○
各八一分之一；被告乙○○十一分之一；按被告庚○○、辛○○、卯○○○各二七分
之二；按被告午○○三六分之一；按被告酉○○、巳○○、申○○、未○○各二一六
分之一；按被告癸○○、子○○、丑○○、寅○○各一四四分之一；按被告天○○二
一六分之一；按被告辰○○○九分之二；按被告戌○○二一六分之一比例各別取得。
訴訟費用由原告負擔千分之二七；由被告壬○○負擔千分之一三一；由被告己○○、
戊○○、丁○○、甲○○、丙○○各負擔千分之三七；由被告宙○○、宇○○、地○○各負擔千分之十二；由被告乙○○負擔千分之九一；由被告庚○○、辛○○、卯○○○各負擔千分之七四；由被告午○○負擔千分之二八；由被告酉○○、巳○○、申
○○、未○○各負擔千分之五；由被告癸○○、子○○、丑○○、寅○○各負擔千分
之七；由被告天○○負擔千分之五；由被告辰○○○負擔千分之二二二；由被告戌○○負擔千分之五。
    事    實
壹、原告方面：
  一、聲明：如主文第一、二項所示。
  二、陳述：
  （一）嘉義市○○段一四一七地號，面積八四平方公尺、同段一四一一地號，面積
        三七七平方公尺、同段一四四二地號，面積八一三一平方公尺，應有部分三
        十分之一、同段一四一四地號，面積五五一平方公尺、同段一四四四地號，
        面積一九平方公尺，其應有部分為三十分之一、同段一四九０地號，面積三
        四八平方公尺，應有部分三十分之一、同段五九三地號，面積三四六０平方
        公尺原均為兩造之被繼承人王烏毛所有，王烏毛去世後，由兩造於民國八十
        九年五月一日辦理繼承登記。又原王烏毛所有之嘉義市○○段一四０六地號
        ，面積三四平方公尺，應有部分為三十分之一；同段一三九八地號，面積二
        八四平方公尺，應有部分為三十分之一；同段一三九九地號，面積二七五平
        方公尺；同段一四五五地號，，面積一五一平方公尺，應有部分為三十分之
        一；同段一四八八地號，面積三００平方公尺，應有部分為三十分之一等五
        筆土地，均經嘉義市政府徵收並提存新台幣（下同）十九萬零七百六十六元
        。上開王烏毛之遺產並無不能分割之法定或約定情事，惟原告請求被告分割
        ，均未得認同。
  （二）按繼承人得隨時請求分割遺產，民法第一千一百六十四條定有明文。又公同
        共有之關係自公同關係終止而消滅，民法第八百三十條亦定有明文，而繼承
        人請求分割遺產乃屬公同關係終止之原因，為此爰本件起訴狀繕本之送達被
        告，視為終止公同共有關係之意思示。並訴請分割遺物。
  三、證據：提出兩造之應繼分明細表一件、繼承系統表影本一件、本院八十年度提
      存字第八二九號提存書一件、土地登記謄本十一件、戶籍謄本三十六件為證。
貳、被告己○○、壬○○方面：
    聲明、陳述：同意分割。
參、被告乙○○、宙○○、宇○○、巳○○雖未於最後言詞辯論期日到庭，惟據其以
    前所為聲明、陳述如左：
  一、聲明：同意分割。
  二、陳述：應按應繼分分割。
肆、被告戊○○、丁○○、甲○○、丙○○、地○○、庚○○、辛○○、卯○○○、
    午○○、酉○○、申○○、未○○、癸○○、子○○、丑○○、寅○○、天○○
    、辰○○○、戌○○均未於言詞辯論期日到場，亦未提出書狀作何聲明或陳述。
    理    由
一、被告乙○○、宙○○、宇○○、巳○○未於最後言詞辯論期日到庭，被告戊○○
    、丁○○、甲○○、丙○○、地○○、庚○○、辛○○、卯○○○、午○○、酉
    ○○、申○○、未○○、癸○○、子○○、丑○○、寅○○、天○○、辰○○○
    、戌○○均未於言詞辯論期日到場，核無民事訴訟法第三百八十六條各款所列情
    形，爰依原告之聲請，由其一造辯論而為判決。
二、原告主張之前開事實，有兩造之應繼分明細表一件、繼承系統表影本一件、本院
    八十年度提存字第八二九號提存書一件、土地登記謄本十一件、戶籍謄本三十六
    件為證。且為被告己○○、壬○○、乙○○、宙○○、宇○○、巳○○等人所不
    爭執，其餘被告則經合法通知，未於言詞辯論期日到場，亦未提出書狀作何聲明
    或陳述，自堪信原告之主張為真實。
三、按繼承人得隨時請求分割遺產。民法第一千一百六十四條定有明文。兩造均為被
    繼承人王烏毛之繼承人，已如前述，從而原告訴請分割遺產自屬有據。又按繼承
    人將遺產之公同共有關係終止改為分別共有關係，性質上係屬分割遺產方法之一
    （最高法院八五年度台上字第八七二號判決參照）。是原告訴請分割王烏毛所遺
    之前開土地及被告應協同領取徵收補償金並分割，為有理由，應予准許。
四、本件係分割遺產爭議，被告之行為按當時訴訟程度，係為伸張或防衛權利所必要
    ，是本件訴訟費用應有民事訴訟法第八十一條第二款規定之適用，應由兩造各依
    其應有部分比例負擔訴訟費用，以符公平。
五、據上論結，本件原告之訴為有理由，依民事訴訟法第三百八十五條第一項前段、
    第七十九條但書、第八十一條第二款判決如主文。
中      華      民      國    八十九    年      十二    月      一      日
~B臺灣嘉義地方法院民事第一庭
~B    法  官  馮  保  郎
右為正本係照原本作成
如對本判決上訴須於判決送達後廿日內向本院提出上訴狀(應附繕本)
中      華      民      國    八十九    年      十二    月      一      日
~B    書記官  楊  國  色


司法院資訊處製作；財團法人民間司法改革基金會備份。
